臺灣高等法院臺南分院刑事判決　　　 96年度交上易字第230號
上　訴　人　臺灣嘉義地方法院檢察署檢察官
被　　　告　甲 ○ ○
上列上訴人因被告過失傷害案件，不服臺灣嘉義地方法院96年度
交易字第60號中華民國96年02月27日第一審判決（聲請簡易判決
處刑案號：臺灣嘉義地方法院檢察署95年度偵字第8696號），提
起上訴，本院判決如下：
    主  文
原判決撤銷，發回臺灣嘉義地方法院。
    理  由
一、公訴意旨略以：緣告訴人乙○○於民國（下同）95年5月2日
    晚上，駕駛車牌號碼1417－MR號自用小客車載友人  NGUYEN
    THI  LAN（中文譯名：阮氏蘭，下稱阮氏蘭）、TRIN HTH I
    XLIAN（中文譯名：鄭氏春，下稱鄭氏春）沿嘉義縣太保市
    ○○里○○○○道可通行之慢車道（當時該聯絡道雙向快車
    道均封閉未通車）由西向東方向行駛，於同日21時40分許，
    途經該聯絡道4.36公里處，原應注意汽車行駛時，駕駛人應
    注意車前狀況，隨時採取必要之安全措施且因該處雙向快車
    道正封閉中，不得任意超速行駛，而依當時天候陰、夜間有
    照明、路面溼潤、無缺陷、視距良好，又無任何不能注意情
    事，詎告訴人竟未注意車前狀況，反而以時速約75公里左右
    （該處速限為時速40公里）速度超速行駛，適有被告甲○○
    駕駛車牌號碼9028－JH號自用小客車後載友人陳蔡阿英、岳
    母蕭周阿氣沿產業道路由北往南駛至前揭交岔路口，因該處
    係無號誌之交岔路口，而被告疏未注意車前狀況，於行經無
    號誌之交岔路口處，左方車未暫停讓右方車先行，造成告訴
    人所駕駛之上開車輛煞車不及撞上被告車輛之右側車門，而
    阮氏蘭因而受有頭部外傷、顱腦損傷送醫急救不治死亡，而
    蕭周阿氣則因頭部外傷、腦出血經送醫急救仍不治死亡（關
    於告訴人及被告造成阮氏蘭、蕭周阿氣過失致死部分罪嫌，
    業經臺灣嘉義地方法院檢察署檢察官以95年度偵字第7535號
    案件為不起訴處分），告訴人則受有右膝後十字韌帶斷裂之
    傷害。案經告訴人提出告訴，因認被告所為，係犯刑法第
    284條第1項前段之過失傷害罪嫌等語。
二、原判決意旨略以：(一)刑事訴訟法第260條所規定之「同一案
    件」，包括與緩起訴、微罪職權不起訴處分所認成立犯罪之
    部分犯行具有連續犯（現行法已刪除）、想像競合犯等裁判
    上一罪關係之案件甚明。(二)本件被告駕車肇事，並同時致告
    訴人受傷及被害人阮氏蘭、蕭周阿氣死亡之事實，堪認屬實
    。而被告之一過失行為，同時造成上開人等受傷、死亡，顯
    係以一行為觸犯刑法第 284條第 1項前段之過失傷害罪及第
    276條第1項之過失致人於死罪，核屬想像競合犯，為裁判上
    一罪。而被告所犯上開過失致人於死部分犯行，業經臺灣嘉
    義地方法院檢察署檢察官為微罪職權不起訴處分且已確定，
    其效力自應及於該單一案件之過失傷害部分犯行，若無刑事
    訴訟法第260條所規定之情形，即不得再行將該案件起訴。
    然檢察官並未發現有何新事實、新證據、或有刑事訴訟法第
    420條第1項第1款、第2款、第4款或第5款所定得為再審原因
    之情形，仍於該微罪職權不起訴處分確定後，就同一案件之
    被告所犯過失傷害部分聲請簡易判決處刑，於法自有未合，
    爰不經言詞辯論，逕為不受理之判決。
三、按刑事訴訟法第 260條雖規定，不起訴處分已確定者，非有
    該條第1、2款情形之一，不得對於同一案件再行起訴，惟該
    法條所稱之同一案件，係指事實上之同一案件而言，不包括
    連續犯、牽連犯、想像競合犯之法律上同一案件，蓋檢察官
    之不起訴處分，並無審判不可分原則之適用，從而已經不起
    訴處分之部分，即與其他未經不起訴處分之部分，不生全部
    與一部之問題，其他部分經偵查結果，如認為應提起公訴者
    ，自得提起公訴，不受刑事訴訟法第 260條規定之限制（最
    高法院92年度台上字第521號刑事判決意旨參照）。
四、經查：
  (一)被告甲○○於95年5月2日晚上，駕駛車牌號碼9028－JH號自
    用小客車，搭載友人陳蔡阿英、岳母蕭周阿氣，行經無號誌
    之交岔路口處，疏於注意車前狀況，而與告訴人乙○○所駕
    駛，並搭載有友人NGUYEN THI LAN（中文譯名：阮氏蘭，下
    稱阮氏蘭）、TRINH THI XLIAN（中文譯名：鄭氏春，下稱
    鄭氏春）之車牌號碼1417－MR號自用小客車，發生碰撞並致
    阮氏蘭及蕭周阿氣死亡、告訴人乙○○受有右膝後十字韌帶
    斷裂之傷害等情，經本院核閱卷證，堪認屬實。又被告所涉
    上開過失致死罪部分（即死者阮氏蘭、蕭周阿氣），檢察官
    認被告甲○○係犯刑法第276條第1項之過失致人於死罪，因
    念被告無犯罪紀錄且已與被害人阮氏蘭、蕭周阿氣之家屬達
    成和解，審酌個案情節後，即依刑事訴訟法第 253條為不起
    訴之處分並確定等情，亦有臺灣嘉義地方法院檢察署檢察官
    95年度偵字第7535號不起訴處分書及臺灣高等法院被告前案
    紀錄表各一件在卷可憑（見原法院96年嘉交簡字第28號卷第
    5至7頁、本院卷第12頁），亦足認定。
  (二)原判決以被告所犯本案犯罪事實（即過失傷害部分）與上揭
    不起訴處分書之犯罪事實間有想像競合犯之裁判上一罪關係
    ，認公訴人係就同一案件再為追訴，應諭知不受理判決，固
    非無見。惟：
    (1)檢察官依刑事訴訟法第 253條規定所為之不起訴處分經確
      定後，非具刑事訴訟法第 260條所列情形之一者，不得對
      於同一案件再行起訴，即是類之檢察官不起訴處分雖有所
      謂之「實質確定力」，然考其發生「實體確定力」之範圍
      ，應僅以事實上經不起訴之犯罪事實為限，不應再行擴張
      解釋至包括所謂裁判上一罪之情形，亦即並無相當於確定
      裁判之物之範圍的擴張效力。
    (2)至原判決所引最高法院94年度臺非字第 215號判例係認：
      「緩起訴處分期滿未經撤銷者，非有同條第1款或第2款情
      形之一（即指刑事訴訟法第260條），不得對於同一案件
      再行起訴，即學理上所稱之實質確定力。足見在緩起訴期
      間內，尚無實質確定力可言。且依上揭第260條第1款規定
      ，於不起訴處分確定或緩起訴處分期滿未經撤銷者，仍得
      以發現新事實、新證據為由，對於同一案件再行起訴。此
      所謂新事實、新證據，即指在原處分確定前，未經發現，
      屬於原處分採證認事所憑證據及所認事實範圍以外之新事
      實、新證據而言。是本於同一法理，在緩起訴期間內，其
      效力未定，倘發現新事實、新證據，而認已不宜緩起訴，
      又無同法第253條之3第 1項所列得撤銷緩起訴處分之事由
      者，自得就同一案件逕行起訴，原緩起訴處分並因此失其
      效力。復因與同法第 260條所定應受實質確定力拘束情形
      不同，當無所謂起訴程序違背規定之可言，法院對此另行
      起訴之案件，自應予以受理、審判，並有同法第 267條所
      定關於起訴不可分原則之適用。」究其判例意旨，僅係指
      緩起訴處分之處分期間內，因尚不具實質確定力，倘發現
      新事實或新證據，而認已不宜緩起訴，又無同法第 253條
      之3第1項所列得撤銷緩起訴處分之事由者，自得就同一案
      件逕行起訴，原緩起訴處分並因此失其效力，復因與同法
      第 260條所定應受實質確定力拘束情形不同，當無所謂起
      訴程序違背規定之可言。是以，原判決依上揭判例遽認刑
      事訴訟法第 260條所規定之「同一案件」，包括與緩起訴
      、微罪職權不起訴處分所認成立犯罪之部分犯行具有連續
      犯、想像競合犯等裁判上一罪關係之案件等語，尚屬無據
      。
  (三)從而，不起訴處分雖有實質確定力，但應認不若判決既判力
    般，其效力可及於裁判上一罪關係之其他部分犯行，則被告
    甲○○被訴之本案犯行與業經不起訴之過失致死部分並非事
    實上同一之案件，檢察官依法訴追，自無不合，原審疏未詳
    查，遽為本件「公訴不受理」之諭知，自有違誤。檢察官執
    此指摘原判決不當，為有理由，應由本院不經言詞辯論，撤
    銷原判決，並發回原法院，另為適法之裁判。
五、依刑事訴訟法第369條第1項但書、第372條，判決如主文。
中　　華　　民　　國　　96　　年　　5 　　月　　1 　　日
                  刑事第三庭    審判長法　官  陳義仲
                                      法　官　宋明蒼
                                      法　官　蔡勝雄
以上正本證明與原本無異。
不得上訴。
　　　　　　　　　　　　　　　　　　　書記官  汪姿秀
中　　華　　民　　國　　96　　年　　5 　　月　　3 　　日
